臺灣嘉義地方法院民事判決
110年度嘉簡字第934號
原      告  黃鼎騰  


被      告  鄔文英  
訴訟代理人  張博閔  
上列當事人間請求侵權行為損害賠償事件，本院於民國111年1月
20日言詞辯論終結，判決如下：
    主      文
被告應給付原告新臺幣782,264元，及自民國110年9月2日起至清
償日止，按年息百分之5計算之利息。
原告其餘之訴駁回。
訴訟費用由被告負擔百分之61，餘由原告負擔。
本判決原告勝訴部分得假執行。但被告如以新臺幣782,264元為
原告預供擔保，得免為假執行。
原告其餘假執行之聲請駁回。
    事實及理由
壹、程序事項
    按訴狀送達後，原告不得將原訴變更或追加他訴，但擴張或
    減縮應受判決事項之聲明者，不在此限，民事訴訟法第255
    條第1項第3款定有明文。本件原告起訴聲明為：1.被告應給
    付原告新臺幣（下同）1,282,279元整，及本起訴狀繕本送
    達之翌日起至清償日止按年息百分之5計算之利息。2.訴訟
    費用由被告負擔。3.原告願供擔保請准宣告假執行。嗣於民
    國110年12月23日言詞辯論期日以言詞捨棄交通費用7,015元
    請求（見本院卷第30頁），核屬減縮應受判決事項之聲明，
    揆諸前開法條，並無不合，自應准許。
貳、實體事項
一、原告主張略以：
（一）被告於109年12月2日上午8時40分許，駕駛車牌號碼000-0
      000號自用小客車，沿嘉義縣水上鄉嘉138線公路由南往北
      方向行駛，行經該路0.25公里處，本應注意車前狀況，隨
      時採取必要安全措施，車輛在劃有分向限制線之路段，不
      得駛入來車之車道內，而依當時情形又無不能注意之情事
      ，竟疏於注意及此，超越中心分向線駛入對向車道，撞擊
      在對向車道，由原告所駕駛車牌號碼000-0000號自用小客
      車（下稱系爭車輛），致原告受有左膝挫傷、臉挫傷、輕
      微腦震盪之傷害，並致系爭車輛毀損，本案並經臺灣嘉義
      地方檢察署以110年度偵字第2182號提起公訴，並由本院1
      10年度嘉交簡字第399號審理，原告爰依民法第184條第1
      項前段、第191條之2、第193條第1項、第195條第1項前段
      規定，提起本件訴訟。
（二）原告得請求損害賠償金額計算如下：
　　1.醫療費用1,264元：本件原告因本次車禍至臺中榮民總醫
      院嘉義分院（下稱榮總嘉義分院）支出醫療費用1,264元
      。
　　2.租車費用264,000元：
　　　本件原告平日工作均需駕駛車輛，於系爭車輛修復期間，
      受有無法使用車輛之損害而需租車代步，其租車費用每日
      3,000元，自本次事故發生翌日即109年12月3日起至110年
      2月28日止共租車88日共支出租車費用264,000元。
　　3.系爭車輛車價貶損490,000元、鑑定費用20,000元：
　　　本件系爭車輛依桃園市汽車商業同業公會鑑定結果可知，
      該車正常車況價值回溯至本件事故發生時即109年12月間
      為1,400,000元，經修復後車價僅剩910,000元，且即便經
      修復完成仍屬重大事故車，原告因而受損490,000元之交
      易價值貶損，且原告並支出鑑定費20,000元，應屬證明損
      害發生及範圍所必要之費用，亦得向被告請求。
　　4.精神慰撫金500,000元：
　　　本件原告因本次車禍受有左膝挫傷、臉挫傷、輕微腦震盪
      之傷害，精神受有極大痛苦，為此請求精神慰撫金500,00
　　　0元。
（三）並聲明：1.被告應給付原告1,275,264元，及本起訴狀繕
      本送達之翌日起至清償日止，按年息5％計算之利息。2.訴
      訟費用由被告負擔。3.原告願供擔保請准宣告假執行。
二、被告則答辯略以：
（一）對原告請求醫療費用部分不爭執。原告之醫療診斷書是腦
      震盪，精神慰撫金過高。車輛價值減損490,000元部分，
      被告保險公司已經賠償修車費用，被告認為原告沒有出售
      系爭車輛不能請求車價減損。租金部分，是有什麼原因一
      定要租賃車子，例如上班也可以騎乘機車，而且本件系爭
      車輛修復時間應該不用到88天那麼久等語。　　
（二）並聲明：請求駁回原告之訴。
三、本件原告主張被告於前揭時日，駕駛車牌號碼000-0000號自
    用小客車，沿嘉義縣水上鄉嘉138線公路由南往北方向行駛
    ，行經該路0.25公里處，本應注意車前狀況，隨時採取必要
    安全措施，車輛在劃有分向限制線之路段，不得駛入來車之
    車道內，而依當時情形又無不能注意之情事，竟疏於注意及
    此，超越中心分向線駛入對向車道，撞擊在對向車道，由原
    告所駕駛之系爭車輛，致原告受有左膝挫傷、臉挫傷、輕微
    腦震盪之傷害，並致系爭車輛毀損，本案並經臺灣嘉義地方
    檢察署以110年度偵字第2182號提起公訴，並經本院110年度
    嘉交簡字第399號刑事判決判處被告有期徒刑2月等情，業經
    本院依職權調閱上開刑事偵審卷宗核閱無訛，且為被告所不
    爭執，應堪信為真實。
四、得心證之理由：
（一）按因故意或過失，不法侵害他人之權利者，負損害賠償責
      任；汽車、機車或其他非依軌道行駛之動力車輛，在使用
      中加損害於他人者，駕駛人應賠償因此所受之損害；不法
      侵害他人之身體或健康者，對於被害人因此喪失或減少勞
      動能力或增加生活上之需要時，應負損害賠償責任；不法
      侵害他人之身體、健康、名譽、自由、信用、隱私、貞操
      ，或不法侵害其他人格法益而情節重大者，被害人雖非財
      產上之損害，亦得請求賠償相當之金額。民法第184條第1
      項前段、第191條之2前段、第193條第1項、第195條第1項
      分別定有明文。次按汽車在未劃設慢車道之雙向二車道行
      駛時，在劃有分向限制線之路段，不得駛入來車之車道內
      ，道路交通安全規則第97條第1項第2款定有明文；又雙黃
      實線設於路段中，用以分隔對向車道，並雙向禁止超車、
      跨越或迴轉，道路交通標誌標線號誌設置規則第149條第1
      項第1款第8目定有明文。經查，被告駕駛汽車行經前開路
      段，本應遵守劃有分向限制線之路段，不得跨越雙黃實線
      或駛入來車之車道之規定，惟其疏於注意及此，致與系爭
      車輛發生碰撞，致系爭車輛受損，原告受有前開傷勢，可
      認被告就本件車禍事故之發生應負過失責任。是原告本於
      侵權行為損害賠償之法律關係，請求被告負損害賠償責任
      ，即屬有據。
（二）原告得請求損害賠償數額如下：
  　1.醫療費用1,264元：
　　  原告因本件交通事故受有前開傷勢前往榮總嘉義分院看診
      支出1,264元等情，業據原告提出榮總嘉義分院醫院醫療
      費用收據在卷可證（見嘉交簡附民卷第13、15頁），且為
      被告所不爭執，原告請求自屬有據。
　  2.租車費用264,000元： 
　　  原告主張其平日工作需駕駛系爭車輛，於車輛修復期間，
      受有無法使用車輛之損害而需租車代步，其租車費用每日
      3,000元，自本次事故發生翌日即109年12月3日起至110年
      2月28日止，共租車88日，並支出租車費用264,400元等情
      ，業據原告提出小客車租賃定型化契約、維修車歷、照片
      等件為證（見嘉交簡附民卷第23至63頁、本院卷第37至75
      頁）。經查，依原告所提小客車租賃定型化契約所示，原
      告自109年12月3日至110年2月28日確有有向利克達實業社
      承租小客車（見嘉交簡附民卷第23至63頁）。且依維修車
      歷所示，系爭車輛送修之交車日期為110年2月27日15時22
      分，故原告請求被告賠償自109年12月3日至110年2月27日
      系爭車輛維修期間之租車費用261,00元（計算式：每日租
      車費用3,000元×維修天數87天＝261,000元），可認此期間
      租車費用與被告之侵權行為間，具有相當因果關係，應予
      准許。至原告請求110年2月28日之租車費用部分，既系爭
      車輛已於110年2月27日業已修復完畢，原告已可前往取回
      系爭車輛，則原告請求110年2月28日之租車費用，難認有
      據，應予駁回。雖被告辯稱原告無租車之必要，並爭執修
      復天數不用到88天云云，然觀諸原告提出之維修車歷顯示
      系爭車輛維修費用高達908,263元，則維修期間較長，原
      告因有使用車輛之需求而另行租賃車輛使用，均未悖於常
      理，故被告所辯，並非可採。
  　3.系爭車輛價值減損490,000元、鑑定費用20,000元部分：
　　⑴按損害賠償之目的，在於填補所生之損害，其應回復者，
      係損害事故發生前之應有狀態，自應將事故發生後之變動
      狀況，悉數考量在內。故於物被毀損時，被害人除得請求
      修補或賠償修復費用，以填補技術性貶值之損失，而回復
      物之物理性原狀外，就其物因毀損所減少之交易價值，亦
      得請求賠償，以填補交易性貶值之損失，而回復物之價值
      性原狀（最高法院110年度台上字第2419號裁判意旨參照
      ）。準此，本件原告主張系爭車輛雖經修復完畢，但系爭
      車輛受有交易上價值貶損490,000元乙節，業據其提出桃
      園市汽車商業同業公會鑑定報告為在卷可稽（見本院卷第
      65至103頁），依公會110年5月11日桃汽工商鑑定（儀）
      字第110082號鑑價證明書所示：「該車車號000-0000，廠
      牌／車型：HONDA／ODYSSEY 2.4 APEX，出廠年月：2020年2
      月，已使用至年月：2021年5月，規格配備：2356cc 旅行
      式LED頭燈，車身顏色：深藍，車身號碼JHMRC1850LC2013
      92，鑑定價值：正常車況現值壹佰肆拾萬元；修復後現值
      玖拾壹萬元」，減損價值為490,000元，是原告向被告請
      求賠償之系爭車輛交易價值減損490,000元，洵屬有據。
      被告雖抗辯業已賠付系爭車輛修復費用，且原告沒有出售
      系爭車輛不能請求車價減損云云。惟查，原告請求賠償系
      爭車輛交易價值之損失，與系爭車輛修復費用之損害，係
      屬不同之項目。再者，車輛被毀損時，縱經修復完成，在
      交易市場上亦將被歸類為事故車輛，與市場上同款未曾發
      生事故車輛相較，其交易價額難免有所落差，且上開鑑定
      報告亦係鑑定系爭車輛修復完成後之現值，縱原告未實際
      售出車輛，亦堪認受有交易價值貶損之損失，故被告所辯
      ，殊非可採。
　  ⑵原告主張因本件車禍事故，系爭車輛送請鑑定支出鑑定費
      用20,000元等語，業據其提出桃園市汽車商業同業公會收
      據為證（見嘉交簡附民卷第105頁）。查上開鑑定費用20,
      000元之支出雖非因侵權行為直接所受之損害，惟若未委
      託專業機構鑑定，系爭車輛是否受有交易價格貶損、受損
      害金額為若干，均無從認定，是原告前開支出，為原告於
      起訴前為證明本件被告損害賠償範圍所支出，核屬必要之
      費用，是原告此部分請求，亦應准許。
　　4.精神慰撫金50萬元部分：
　　　按慰撫金之賠償須以人格權遭遇侵害，使精神上受有痛苦
      為必要，其核給之標準固與財產上損害之計算不同，然非
      不可斟酌雙方身分資力與加害程度，及其他各種情形核定
      相當之數額（最高法院51年台上字第223號判例意旨參照
      ）。本院審酌原告因系爭事故受有前揭傷勢，兼衡原告為
      高職畢業，從事商業，家庭經濟狀況小康（見嘉小警偵字
      第1100001004號警卷第9頁）；被告為高職畢業，自由業
      ，家庭經濟狀況小康（見嘉小警偵字第1100001004號警卷
      第4頁）之身分、地位及財產資力（見個人資料卷中兩造
      稅務電子閘門財產所得調件明細表）等一切情狀，認原告
      請求精神慰撫金10,000元，應屬適當。逾此部分之請求，
      應無理由。
　　5.綜上，原告本件可請求賠償之金額合計為782,264元（計
      算式：醫療費用1,264元＋租車費用261,000元＋系爭車輛車
      價貶損490,000元＋鑑定費用20,000元＋精神慰撫金10,000
      元＝782,264元）。
五、綜上所述，原告依侵權行為之法律關係，請求被告賠償782,
    264元，及自起訴狀繕本送達翌日即110年9月2日（見嘉交簡
    附民卷第107頁）起至清償日止，按年息5％計算之利息，為
    有理由，應予准許。其逾此範圍之請求，則無理由，應予駁
    回。
六、本件原告勝訴部分，係就民事訴訟法第427條規定適用簡易
    程序所為被告敗訴之判決，依同法第436條第2項準用第389
    條第1項第3款規定，應依職權宣告假執行。並依職權宣告被
    告如預供擔保，得免為假執行。原告陳明願供擔保請准宣告
    假執行，僅係促使法院之職權發動，無庸為准駁之諭知；至
    原告敗訴部分，其假執行之聲請已失所依附，應併予駁回。
七、本件待證事實已臻明確，兩造其餘攻擊防禦方法及舉證，經
    本院斟酌後，認對判決之結果不生影響，爰不一一論駁，併
    此敘明。
八、訴訟費用負擔之依據：依民事訴訟法第79條。
中　　華　　民　　國　　111 　年　　2 　　月　　10　　日
                  臺灣嘉義地方法院嘉義簡易庭
                                  法　官　陳寶貴
以上正本係照原本作成。
如對本判決上訴，須於判決送達後20日內向本庭（嘉義市○○路00
0○0號）提出上訴狀（均須按他造當事人之人數附繕本）。如委
任律師提起上訴者，應一併繳納上訴審裁判費。
中　　華　　民　　國　　111 　年　　2 　　月　　10　　日
                                  書記官  江靜盈